【裁判字號】    98,消債更,1050
【裁判日期】    981203
【裁判案由】    聲請更生程序
【裁判全文】
臺灣高雄地方法院民事裁定          98年度消債更字第1050號
聲  請  人  甲○○
上列當事人依消費者債務清理條例規定聲請更生事件，本院裁定
如下：
    主  文
聲請人甲○○自中華民國九十八年十二月三日下午四時起開始更
生程序。
命司法事務官進行本件更生程序。
    理  由
一、按債務人不能清償債務或有不能清償之虞者，得依本條例所
    定更生或清算程序，清理其債務；而法院開始更生程序之裁
    定，應載明其年、月、日、時，並即時發生效力。次按法院
    裁定開始更生或清算程序後，得命司法事務官進行更生或清
    算程序，必要時得選任律師、會計師或其他適當之自然人或
    法人一人為監督人或管理人。消費者債務清理條例第3 條、
    第45條第1 項、第16條第1 項分別定有明文。
二、聲請意旨略以：聲請人前因消費借貸契約，致積欠無擔保債
    務合計新臺幣（下同）955,404 元。因聲請人名下並無任何
    財產，又現聲請人之每月所得約僅有20,000元，在聲請人尚
    應扶養父母親之情形下，如扣除聲請人自身必要之生活費用
    ，及以每月應支付父母親合計5,200 元之扶養費後，依聲請
    人之現收入，已無法清償上述債務，故聲請人乃向最大債權
    銀行即王山商業銀行股份有限公司（下稱玉山銀行）聲請進
    行債務協商，惟遭玉山銀行以未能接受顯足以負擔之還款方
    案為由而協商不成立。綜上，在聲請人無擔保或無優先權之
    債務總額未逾1,200 萬元，復未經法院裁定開始清算程序或
    宣告破產之情形下，爰依法聲請更生等語。
三、經查：
（一）聲請人前開主張，業據其提出財產及收入狀況說明書、債
      權人清冊、戶籍謄本、財團法人金融聯合徵信中心當事人
      綜合信用報告－債務清理條例前置協商專用債權人清冊、
      聲請人之財政部高雄市國稅局財產歸屬資料清單及96、97
      年度綜合所得稅各類所得資料清單、薪資清單、聲請人父
      母之財政部高雄市國稅局財產歸屬資料清單及97、96年度
      綜合所得稅各類所得資料清單、前置協商不成立通知書等
      各1 份為證。
（二）經核聲請人現債務總額，經本院依職權向聲請人之債權人
      ，包括玉山銀行、臺灣銀行股份有限公司（下稱臺灣銀行
      ）、中國信託商業銀行股份有限公司（下稱中國信託）、
      花旗商業銀行股份有限公司（下稱花旗銀行）、摩根聯邦
      資產管理股份有限公司（下稱摩根公司）查詢之結果，現
      聲請人之負債總額，包括欠款之本金、利息及違約金等，
      已逾125 萬元，有上開聲請人之各該債權人陳報狀在卷可
      稽。而再觀聲請人積欠玉山銀行之債務本金為268,387 元
      ，利率則為週年利率15.750％，現並應按此利率加計20％
      之違約金；而積欠臺灣銀行之債務本金則為198,007 元，
      則按週年利率12.99 ％加計利息，現並加計以上開利率20
      ％計算之違約金；又積欠中國信託之債務為360,926 元，
      並依週年利率20％計算利息；另積欠花旗銀行之債務本金
      為99,289元，及按週年利率20％加計利息。至積欠摩根公
      司之債務，本金部分係為96,609元，並以週年利率20％計
      算遲延利息，則依上開基準予以計算之結果，聲請人上開
      欠款本金部分每月所衍生之利息及違約金，合計即逾16,0
      00元。又聲請人自97年4 月至98年6 月間之平均薪資，係
      為20,130元，有聲請人所提出雅翊興精機有公司薪資清單
      在卷可憑（見本院卷第45頁）。而聲請人因居於高雄市，
      在兼顧聲請人債權人債權之保障，以及聲請人維持最低人
      性尊嚴所必需支付之最低生活費用，在斟酌聲請人住所地
      之生活水準及物價水平後，本院認以內政部所公布98年度
      高雄市最低生活費用支出即11,309元作為聲請人每月必需
      生活費用，尚屬合理。則聲請人上述每月薪資，如扣除其
      前開每月自身必要之生活費用，僅餘8,821 元，並不足以
      清償前述聲請人所積欠款項本金部分每月所衍生之利息及
      違約金，遑論清償債務本金，是堪認聲請人應已不能清償
      上揭債務，本件復查無聲請人有消費者債務清理條例第6
      條第3 項、第8 條或第46條各款所定駁回更生聲請之事由
      存在，則聲請人聲請更生，尚屬有據而應予准許，爰依上
      開規定命司法事務官進行本件更生程序，而裁定如主文所
      示。
四、依消費者債務清理條例第11條第1 項、第45條第1 項、第16
    條第1 項，裁定如主文。
中    華    民    國    98    年    12    月    3     日
              民事第六庭    法      官  李怡諄
上為正本係照原本作成。
本件不得抗告。
本裁定已於98年12月3日下午4時公告。
中    華    民    國    98    年    12    月    3     日
                            書  記  官  陳建琪


司法院資訊處製作；財團法人民間司法改革基金會備份。
